臺灣高等法院臺南分院刑事判決　　　　　　九十一年度交上易字第一五一號　 Ｃ
　　　上　訴　人
　　　即　被　告　乙　○　○
右上訴人因過失傷害等案件，不服臺灣臺南地方法院九十年度交易字第四七六號，中
華民國九十年十二月六日第一審判決（起訴案號：臺灣臺南地方法院檢察署九十年度
偵字第一一二一九號、九十年度偵字第一二一七五號）提起上訴，本院判決如左：
      主      文
原判決關於過失傷害及定應執行刑部分撤銷。
乙○○因過失傷害人，處有期徒刑參月，如易科罰金，以參佰元折算壹日。
其他上訴駁回。
本判決第二項所處之刑與上訴駁回部分所處之刑，應執行有期徒刑柒月，如易科罰金
，以參佰元折算壹日。
      事      實
一、乙○○於民國九十年九月二十一日下午一時許，在台南縣佳里鎮某處，飲用二杯
    高梁酒酒類後，明知其已不能安全駕駛動力交通工具，仍於同日下午五時三十分
    許，酒後駕駛其所有車牌號碼ＵＴ－七四九五號自用小客車，搭載王秀蓮、王天
    惠，沿台南縣麻豆鎮○○路由南向北方向行駛，途經該路未劃標線之六十一之三
    號前，本應注意飲用酒類後吐氣所含酒精濃度超過每公升０‧二五毫克以上者，
    不得駕車，且汽車行駛在未劃標線之道路，應靠右行駛，及汽車行駛時，駕駛人
    應注意車前狀況，並隨時採取必要之安全措施，以預防危險之發生。而依當時天
    候晴朗、路面乾燥無缺陷、視距良好等情形以觀，客觀上亦無不能注意之情事，
    其竟疏於注意車前狀況，且因不勝酒力，操控能力變差，貿然偏左方車道行駛，
    適有甲○○騎乘車牌號碼ＫＨ七－二一八號重型機車，在上開路段由北向南與乙
    ○○之自小客車對向行駛而來，甲○○於正常行駛下突見乙○○駕車偏左行駛，
    乃緊急往左方車道閃避，惟仍遭乙○○駕駛之自小客車右前方保險桿撞及甲○○
    騎乘之機車右後方引擎處，致甲○○人車倒地，而受有「左膝挫傷」之傷害。嗣
    經警據報到場，發現其身上酒味濃重，即依法對其以酒精濃度測定器採測得其呼
    氣酒精濃度高達每公升一‧四三毫克，而查悉上情。
二、案經甲○○訴由台南縣警察局麻豆分局報告臺灣臺南地方法院檢察署檢察官偵查
    起訴。
      理      由
一、訊據上訴人即被告乙○○固坦承於上開時地與告訴人甲○○發生車禍之事實，惟
    矢口否認有何前揭犯行，辯稱：當天是王秀蓮開車，伊並未開車，且告訴人騎乘
    機車逆向行駛云云。
二、經查：
（一）本件被告酒後駕車肇事，致告訴人受傷之事實，迭據告訴人於警訊、偵查及本
      院審理時指訴：當時發生車禍時，係被告乙○○坐在駕駛座駕駛車輛，他身穿
      白領淡黃色上衣等語綦詳（見九十年九月二十一日警訊筆錄、偵字第一一二九
      號偵查卷第九頁正面、本院審理筆錄），此核與證人即目睹車禍現場之邱林瑋
      琪於警訊中證稱：當時乙○○駕駛之小客車在伊後方，伊聽到車禍發生之撞擊
      聲音時，立即轉頭看到乙○○由自小客車駕駛座位置開門下車之情節相符，並
      有舉發通知單、道路交通事故調查報告表、酒精濃度檢驗報告單、測試觀察紀
      錄表、照片四幀及台灣基督教長老教會新樓醫院九十年九月二十二日診斷證明
      書各一紙附於警卷可稽。
（二）被告雖辯稱車禍發生時，係由王秀蓮駕車云云，惟查，本件肇事自小客車，究
      由何人駕駛一事，證人王秀蓮於警訊中固證稱：車輛係伊駕駛，乙○○坐在伊
      左後座處，王天惠坐在伊右方云云；證人王天惠亦稱：伊坐在駕駛座右側，後
      座是乙○○，伊當時在睡覺未注意乙○○坐在右側或左側云云，然被告對此卻
      稱：當時伊坐在車後左側，王天惠坐在後座右側云云，則證人王秀蓮、王天惠
      對於證人王天惠於車內所坐位置究係在前方乘客座抑或後方右側與被告所供已
      有不符；而證人王秀蓮另於原審供稱：當時乙○○喝了酒，伊主動叫乙○○不
      要開車，由伊負責開車，乙○○當時點頭沒有表示意見云云；被告乙○○卻供
      稱：當時伊主動表示伊有喝酒不能開車，伊問王秀蓮有無執照，王秀蓮表示伊
      有駕照，但沒有在開車云云（見原審卷十八、十九頁），則被告所稱伊主動要
      求證人王秀蓮駕駛肇事車輛一節，又與證人王秀蓮證述情節互相矛盾，況有無
      汽車駕駛執照與是否有道路駕駛經驗係屬二事，證人王秀蓮既已明確告知被告
      伊雖有駕照但無道路駕駛經驗，被告焉有冒險讓證人王秀蓮開車之理？是被告
      上開所辯，乃與實情相悖，已難信其所執之辯解為真實。再者，證人王秀蓮於
      檢察官偵查改稱：本來乙○○、王天惠都坐在後座，後來乙○○說想睡覺，王
      天惠說伊對車性能不太熟，才從後座鑽到前座來，坐在前座；證人王天惠亦改
      稱：因王秀蓮車性不熟，乙○○酒醉，所以伊才到前座替王秀蓮看一下，伊是
      從司機座旁鑽到前座去坐」云云。然查：證人王天惠既係由後座爬向前座，依
      其證言於爬向前座前，被告乙○○即坐在其身旁，何以於警訊中供稱不知被告
      坐在後座左側或右側？又證人王天惠係因王秀蓮車性不熟而爬向前座，理應於
      前座注意王秀蓮之駕駛過程，為何又於警訊中供稱其在前座睡覺？此等顯均與
      事理有違，可徵王秀蓮、王天惠等上開所述，均係迴護被告之詞，自難採信。
      從而，本件確係被告酒後駕車肇事之情，即堪認定。
三、本件車禍肇事地點即台南縣麻豆鎮○○路六十一之三號前，係屬未劃分向設施之
    道路，而被告肇事後，自小客車位置係停放在左側對方來車之車道上，且自小客
    車之乘客座前方保險桿及輪胎上方接近右轉方向燈處之葉子板等處撞及告訴人機
    車右側車身後方引擎處，造成其右前方保險桿凹陷脫落，有上開道路交通事故調
    查報告表之事故現場圖及照片可參，則被告駕駛自小客車偏左行駛之事實，即可
    證明。又告訴人於警訊中指稱：當時伊由北向南行駛靠右行駛，對方（指被告）
    由南向北靠左行駛，伊因要讓被告先過，但被告一直靠左行駛過來，伊沒有辦法
    才往左躲避，但還是發生擦撞，伊車速大約二十公里等語，此亦與證人邱林瑋琪
    於警訊中證稱：自小客車在伊身後與伊同向，並未靠右行駛，因為車禍發生後，
    自小客車位置是在左側對方來車的車道上。機車與伊會車行駛很慢，靠右邊正常
    行駛等語，互核相符，堪認告訴人確係在正常行駛下，為閃避被告之車輛而偏向
    道路左側行駛時始遭被告駕車撞及，則被告辯稱告訴人逆向行駛云云，當無可採
    ；參以，駕駛人駕車如於無劃標線車道發現對向來車時，為防兩車碰撞，應可於
    右側路邊煞停或減速靠右慢行，尚無貿然違規逆向駛入對向車道之理，然被告竟
    違規偏左行駛，實悖於常理，顯係其服用酒類後，致精神狀態鬆懈及注意力分散
    ，無法正常駕駛車輛，且未能及時注意車前狀況而肇生本件車禍，殆可確認。
四、按飲用酒類後，其吐氣所含之酒精濃度超過每公升０．二五毫克以上者，不得駕
    車；汽車在未劃標線之道路，應靠右行駛；另汽車行駛時，駕駛人應注意車前狀
    況，並隨時採取必要之安全措施，道路交通安全規則第一百十四條第二款、第九
    十五條及第九十四條第三項分別定有明文。本件被告駕車行經上開路段，自應注
    意上述道路交通安全規則，而依上述道路交通事故調查報告表及肇事現場照片所
    示，本件肇事時、地之天候、路況皆良好，並無缺陷且無障礙物，則肇事當時，
    被告並無不能注意之情事，竟疏未注意，未靠右而偏左行駛，致撞及告訴人所騎
    乘之重型機車，被告上開駕駛行為，自有過失。況本件車禍經送臺灣省臺南區車
    輛行車事故鑑定委員會鑑定結果，認為：「一、ＵＴ－七四九五小客車，未注意
    車前狀況，偏左行駛，為肇事原因。二、甲○○無肇事因素。三、ＵＴ－七四九
    五小客車肇事當時如為乙○○駕駛，則乙○○酒醉駕車肇事。」，有該會鑑定意
    見書一份在卷可參，益徵被告應負完全過失之責，而被告之過失行為與告訴人之
    傷害結果間，亦具有相當因果關係，被告之過失傷害犯行，自堪認定。
五、次按刑法第一百八十五條之三所稱服用酒類或其他相類之物，不能安全駕駛動力
    交通工具之公共危險條款，係屬抽象危險犯之規定，此種抽象危險係伴隨飲酒過
    量之行為而當然成立。換言之，只需客觀上有此種行為出現，危險即視為存在，
    其是否果真肇事，均不影響公共危險罪責之成立；若其果真駕車肇禍，其不能安
    全駕駛動力交通工具之情形，則更不待言；又刑法上所謂「服用酒類不能安全駕
    駛動力交通工具」，觀察重點在於酒精對駕駛人，在交通工具高速動力運轉狀況
    下，維持身心整體應變能力的影響，而酒精對於人體之影響，在經驗科學上並不
    限於徹底麻醉身心，當血液酒精濃度（一般為呼氣酒精濃度的二百倍到二百三十
    倍）過高而造成酒精中毒時，即使只是每公升一百毫克（換算呼氣酒精濃度約為
    每公升零點五毫克）亦已足可影響駕駛安全。對此自然科學上所肯定之客觀實驗
    數據，法務部曾於八十八年五月十日，邀集行政院衛生署、中央警察大學等相關
    專業機構研商確認，並取呼氣酒精濃度每公升零點五五毫克之近似數值為個案事
    實認定參考，而以法八十八檢字第一六六九號函行文所屬機關供作刑事訴追依據
    ，所採測定基準並不違背公知之經驗法則，如果根據通常生活上之客觀經驗，已
    不能確保駕駛人穩定而有效地操控動力交通工具，自屬法律所欲規範之對象，與
    駕駛人有無喝醉、神智是否清楚均無必然關連。本案被告酒後經測得之呼氣酒精
    濃度既高達每公升一‧四三毫克，亦顯已達不能安全駕駛動力交通工具之程度。
    綜上，本件事證已甚明確，被告酒後駕車之公共危險及過失傷害等犯行，均堪認
    定，應予依法論科。
六、核被告所為，係犯刑法第一百八十五條之三之酒後駕駛動力交通工具罪及同法第
    二百八十四條第一項前段之普通過失傷害罪。又被告所犯之過失傷害罪，係酒醉
    駕車，因而致人受傷，依法應負刑事責任，就其過失傷害部分，應依道路交通管
    理處罰條例第八十六條第一項，加重其刑。其所犯上開二罪間，犯意不同，行為
    互殊，應予分論併罰。原審以被告服用酒類不能安全駕駛動力交通工具而駕駛部
    分，罪證明確，併予適用刑法第一百八十五條之三、第四十一條第一項前段，罰
    金罰鍰提高標準條例第一條前段、第二條之規定，審酌其犯罪動機、目的、生活
    狀況、品行、智識程度、被告肇事後之酒精濃度，高達每公升一點四三毫克，及
    犯罪後態度等一切情狀，量處有期徒刑四月，並諭知易科罰金之折算標準。核其
    認事用法俱無不合，量刑亦稱妥適。被告上訴意旨猶執陳詞，請求撤銷原判決，
    為無理由，應予駁回。又原審以被告過失傷害部分，罪證明確，依法予以論科，
    固非無見，惟查本件告訴人於正常行駛下，為閃避被告之車輛，乃緊急偏向道路
    左側行駛時遭被告駕車撞擊，依當時之情狀，自難苛責告訴人於車禍發生當時，
    須採取偏往道路右方之避撞措施，原判決以肇事地點之右方道路尚有寬闊之空間
    ，可供告訴人閃避，而認告訴人對於本件車禍之發生亦有過失，尚有未洽。被告
    上訴意旨，仍執陳詞，否認犯罪，雖無可取，惟原判決既有可議，應由本院將原
    判決關於過失傷害及定應執行刑部分撤銷改判。爰審酌被告酒後駕車肇事，所生
    之危害、犯罪後猶飾詞圖卸刑責，欠缺悔意，且未與告訴人達成民事和解等一切
    情狀，量處如主文第二項所示之刑，並諭知易科罰金之折算標準，並與撤銷改判
    部分，定執行刑如主文第四項所示，併諭知易科罰金之折算標準。
據上論斷，應依刑事訴訟法第三百六十八條、第三百六十九條第一項前段、第三百六
十四條、第二百九十九條第一項前段，第二百八十四條第一項前段、第五十一條第五
款、第四十一條第一項前段、第四十一條第二項，道路交通管理處罰條例第八十六條
第一項，罰金罰鍰提高標準條例第一條前段、第二條，判決如主文。
本案經檢察官曾銘芳到庭執行職務。
中    華    民    國      九十一      年      四      月      三        日
                                  臺灣高等法院臺南分院刑事第三庭
                                      審判長法官  黃    崑    宗
                                            法官  莊    俊    華
                                            法官  林    勝    木
右正本證明與原本無異。
不得上訴。
                                      法院書記官  吳    秋    賢
中    華    民    國      九十一      年      四      月      四        日
附錄法條：
刑法第一百八十五條之三：服用毒品、麻醉藥品、酒類或其他相類之物，不能安全駕
                        駛動力交通工具而駕駛者，處一年以下有期徒刑、拘役或
                        三萬元以下罰金。
刑法第二百八十四條：因過失傷害人者，處六月以下有期徒刑、拘役或五百元以下罰
                    金，致重傷者，處一年以下有期徒刑、拘役或五百元以下罰金
                    。
